【裁判字號】    90,上訴,95
【裁判日期】    900328
【裁判案由】    偽造文書
【裁判全文】
臺灣高等法院刑事判決                                九十年度上訴字第九五號
    上  訴  人
    即  被  告  乙○○
右上訴人因偽造文書案件，不服臺灣宜蘭地方法院，八十九年度訴字第二六四號，中
華民國八十九年十二月五日第一審所為之判決（起訴案號：臺灣宜蘭地方法院檢察署
八十九年度偵字第二五Ｏ七號）提起上訴，本院判決如左：
    主  文
原判決撤銷。
乙○○行使偽造私文書，足以生損害於公眾及他人，處有期徒刑肆月，如易科罰金，
以佰元折算壹日；偽造於宜蘭縣礁溪分局頭城分駐所宜警交字第Ｑ0000000
0號舉發違反道路交通管理事件通知單上之「甲○○」署押壹枚、民國八十九年二月
二十日夜間同意接受詢問筆錄切結書上「甲○○」署押（含簽名壹枚及指印壹枚）及
民國八十九年二月二十日宜蘭縣警察局礁溪分局逮捕通知書上之「甲○○」署押（含
簽名壹枚及指印壹枚）均沒收。又偽造署押，足以生損害於公眾及他人，處有期徒參
月，如易科罰金，以佰元折算壹日；偽造於宜蘭縣警察局礁溪分局頭城分駐所八十
九年二月二十日之偵訊筆錄上「甲○○」署押（含簽名貳枚及指印參枚）、同日酒精
測試表上「甲○○」署押（含簽名壹枚及指印壹枚）、臺灣宜蘭地方法院檢察署同年
月二十一日十二時十五分許檢察官訊問筆錄上之「甲○○」署押壹枚，均沒收。應執
行有期徒刑陸月，如易科罰金，以佰元折算壹日；偽造於宜蘭縣礁溪分局頭城分駐
所宜警交字第Ｑ00000000號舉發違反道路交通管理事件通知單上之「甲○○
」署押壹枚、民國八十九年二月二十日夜間同意接受詢問筆錄切結書上「甲○○」署
押（含簽名壹枚及指印壹枚）、民國八十九年二月二十日宜蘭縣警察局礁溪分局逮捕
通知書上之「甲○○」署押（含簽名壹枚及指印壹枚）、偽造於宜蘭縣警察局礁溪分
局頭城分駐所八十九年二月二十日之偵訊筆錄上「甲○○」署押（含簽名貳枚及指印
參枚）、同日酒精測試表上「甲○○」署押（含簽名壹枚及指印壹枚）、臺灣宜蘭地
方法院檢察署同年月二十一日十二時十五分許檢察官訊問筆錄上之「甲○○」署押壹
枚，均沒收。
    事  實
一、乙○○於民國八十九年二月二十日晚上十時四十九分許，在因飲酒過量仍駕駛車
    號ＡＸ－八六Ｏ一號自用小客車，於宜蘭縣頭城鎮○○○路檢點，衝撞路檢點設
    立之警示路障，遭警逮捕（另案起訴），詎為逃避責任、掩飾其身分，乃基於接
    續之單一犯意，竟冒用其胞兄甲○○之名應訊，分別於八十九年二月二十日宜蘭
    縣警察局礁溪分局頭城分駐所宜警交字第Ｑ00000000號舉發違反道路交
    通管理事件通知單（下簡稱違規告發）上偽簽甲○○署押壹枚、同日夜間同意接
    受詢問筆錄切結書上偽簽「甲○○」之署押（含簽名壹枚及指印壹枚）及同日逮
    捕通知書上偽簽「甲○○」之署押（含簽名壹枚及指印壹枚），偽造甲○○表示
    已收受該違規告發單、逮捕通知及同意書之私文書收據後，再持以行使交付依法
    執行職務之員警，足以生損害於甲○○及刑事追訴權之正確性。又另行起意，於
    前開經警逮捕後，基於單一偽造署押之接續犯意，分別宜蘭縣礁溪分局頭城分駐
    所酒精測試表偽造「甲○○」之署押（含簽名壹枚其指印壹枚）、礁溪分局八十
    九年二月二十日之偵訊筆錄偽造「甲○○」署押（含簽名貳枚及指印參枚）及臺
    灣宜蘭地方法院檢察署同年月二十一日十二時十五分許檢察官訊問筆錄上偽造署
    押壹枚，接續偽造「甲○○」之署押，足以生損害於甲○○及刑事追訴權及調查
    權之正確性。嗣甲○○於原審宜蘭簡易庭八十九年度宜交簡字第四一號案件審理
    時，因乙○○之胞兄甲○○到庭應訊時，經原審法官訊問後，始發現上情。
二、案經臺灣宜蘭地方法院自動向臺灣宜蘭地方法院檢察署告發經臺灣宜蘭地方法院
    檢察署檢察官偵查起訴。
    理  由
一、訊據上訴人即被告乙○○對於右揭事實坦承不諱，核與被害人甲○○在原審八十
    九年度交易字第九三號案件證述之情節相符（原審交易字第九三號卷第二十頁）
    ，復有宜蘭縣宜警交字第Ｑ00000000號違規告發單上之「甲○○」署押
    壹枚、民國八十九年二月二十日夜間同意接受詢問筆錄切結書上「甲○○」署押
    （含簽名壹枚及指印壹枚）、民國八十九年二月二十日宜蘭縣警察局礁溪分局逮
    捕通知書上之「甲○○」署押（含簽名壹枚及指印壹枚）、偽造於宜蘭縣警察局
    礁溪分局八十九年二月二十日之偵訊筆錄上「甲○○」署押（含簽名貳枚及指印
    參枚）、同日酒精測試表上「甲○○」署押（含簽名壹枚及指印壹枚）、臺灣宜
    蘭地方法院檢察署同年月二十一日十二時十五分許檢察官訊問筆錄上之「甲○○
    」署押壹枚等（偵字第六三七號卷第七頁、第九頁第十頁、第四頁、第七頁、第
    十六頁）在卷可稽。上開被告於警訊時以「甲○○」名義所按捺之指紋卡，經送
    請內政部警政署刑事警察局確認結果，認與該局檔存之被告乙○○之指紋相符，
    亦有該局八十九年六月二十九日局紋字第七六一號鑑定書（原審宜交簡字第四一
    號卷第十七頁至二十二頁）附卷可稽，事證明確，被告犯行洵堪認定。
二、核被告乙○○於違反道路交通管理事件通知單、夜間同意接受詢問筆錄切結書及
    逮捕通知書上偽造「甲○○」署押後，將之交付開單及逮捕之警員，因被告在上
    述通知單及切結書上偽造「甲○○」之署押，係表示收受該通知單、同意夜間詢
    問切結書之意思表示，具有收據（即私文書）之性質，其上之偽造之署押為偽造
    私文書手段之行為，不另論處。而其簽收後又將之交付警員，亦有行使該私文書
    之意思與行為，其此部份所為，係犯同法第二百十六條、第二百十條之罪。又被
    告偽造他人之簽名及指印於警察局偵訊筆錄、呼氣測試表及宜蘭地方法院檢察署
    檢察官偵訊筆錄中，足以生損害於公眾及他人，所為係另犯刑法第二百十七條第
    一項之偽造署押罪。被告乙○○因涉嫌公共危險，冒其胞兄甲○○名義在違規告
    發單及逮捕通知書及同意夜間詢問切結書上為偽造私文書後並持以行使之行為，
    惟其仍屬基於逃避刑責之動機以單一犯意接續多次為偽造私文書及行使偽造私文
    書之行為，分係侵害單一法益，均應為接續犯，均屬單純一罪。另被告被訊並先
    後在警訊筆錄、酒精測試表及偵訊筆錄，均有偽造署押之行為，其仍屬基於逃避
    刑責之動機以單一犯意接續多次行為，侵害單一法益，應為接續犯，屬單純一罪
    。（最高法院八十四年度台非字第十號判決參照）。被告前開偽造私文書之低度
    行為，為行使之高度行為所吸收，不另論罪。被告所犯右開二罪名，犯意各別，
    罪名互異，應予分論併罰。又刑法第四十一條之易科罰金，於九十年一月十日經
    總統公布：犯最重本刑為五年以下有期徒刑以下之刑之罪，而受六個月以下有期
    徒刑或拘役之宣告，因身體、教育、職業、家庭之關係或其他正當事由，執行顯
    有困難者，得以壹元以上元以下折算壹日，易科罰金。但確因執行所宣告之刑
    難收矯正之效，或難以維持法秩序者，不在此限。併合處罰之數罪，均有前項情
    形，其應執行之刑逾六月者，亦同。依刑法第二條第一項前段之規定應適用裁判
    時之法律。
三、原審對被告為科刑固非無見，惟查被告行為後，刑法第四十一條業已於九十年一
    月十日修正公布施行，原審未及比較適用，尚有未合，被告上訴意旨以量刑過重
    指摘原判決不當，雖無理由，但原判決既有上揭可議之處，自應由本院將原判決
    撤銷改判，爰審酌被告為逃避刑責，行使偽造私文書及偽造他人署押之犯罪動機
    、目的、手段、對被害人及國家、社會法益所生之危害，及其犯罪後坦承犯行，
    態度良好等一切情狀，分別量處如主文第二項所示之刑，並定其應執行之刑，並
    諭知易科罰金之折算標準，以示懲儆。至被告偽造於八十九年二月二十日宜蘭縣
    警察局礁溪分局宜警交字第Ｑ00000000號違反道路交通管理事件通知單
    上「甲○○」之署押壹枚及逮捕通知書上之「甲○○」之署押（含簽名壹枚及指
    印壹枚），及偽造於宜蘭縣警察局礁溪分局八十九年二月二十日之偵訊筆錄上甲
    ○○署押（含簽名貳枚及指印參枚）、同日酒精測試表上甲○○署押（含簽名壹
    枚及指印壹枚）、同日夜間同意接受詢問筆錄切結書上甲○○署押（含簽名壹枚
    及指印壹枚）臺灣宜蘭地方法院檢察署同年月二十一日十二時十五分許檢察官訊
    問筆錄上之「甲○○」署押壹枚，應均依法併予宣告沒收。
據上論斷，應依刑事訴訟法第三百六十九條第一項前段、第三百六十四條、第二百九
十九條第一項前段、刑法第二條第一項前段、第二百十六條、第二百十條、第二百十
七條第一項、第二百十九條、修正後第四十一條第一項前段、第五十一條第五款，罰
金罰鍰提高標準修例第一條前段、第二條判決如主文。
本案經檢察官呂光華到庭執行職務。
中    華    民    國       九十       年       三        月    二十八   日
                                臺灣高等法院刑事第二十五庭
                                    審判長法  官  許  國  宏
                                          法  官  林  勤  純
                                          法  官  洪  光  燦
右正本證明與原本無異。
如不服本判決應於收受送達後十日內向本院提出上訴書狀，其未敘述上訴之理由者並
得於提起上訴後十日內向本院補提理由書（均須按他造當事人之人數附繕本）。
                                          書記官  陳  玉  嬋
中    華    民    國       九十       年       三        月    二十九   日
附錄：本案論罪科刑法條全文
刑法第二百十條
偽造、變造私文書，足以生損害於公眾或他人者，處五年以下有期徒刑。
刑法第二百十六條
行使第二百十條至第二百十五條之文書者，依偽造、變造文書或登載不實事項或使登
載不實事項之規定處斷。
刑法第二百十七條
偽造印章、印文或署押，足以生損害於公眾或他人者，處三年以下有期徒刑。
盜用印章、印文或署押，足以生損害於公眾或他人者，亦同。


司法院資訊處製作；財團法人民間司法改革基金會備份。
